【裁判字號】    98,訴,162
【裁判日期】    980227
【裁判案由】    護照條例等
【裁判全文】
臺灣板橋地方法院刑事判決               98年度訴字第162號
公  訴  人  臺灣板橋地方法院檢察署檢察官
被      告  丁○○
            丙○○
上列被告因違反護照條例等案件，經檢察官提起公訴（97年度偵
字第30545 號），被告於準備程序中就被訴事實為有罪之陳述，
本院合議庭裁定由受命法官獨任行簡式審判程序，並判決如下：
    主    文
丁○○共同將護照交付他人，以供他人冒名使用，處有期徒刑拾
年，減為有期徒刑伍月，如易科罰金，以新臺幣壹仟元折算壹日
。又共同明知為不實之事項，而使公務員登載於職務上所掌之公
文書，足以生損害於公眾，處有期徒刑肆月，如易科罰金，以新
臺幣壹仟元折算壹日，減為有期徒刑貳月，如易科罰金，以新臺
幣壹仟元折算壹日。應執行有期徒刑陸月，如易科罰金，以新臺
幣壹仟元折算壹日。
丙○○共同將護照交付他人，以供他人冒名使用，處有期徒刑拾
年，減為有期徒刑伍月，如易科罰金，以新臺幣壹仟元折算壹日
。又共同明知為不實之事項，而使公務員登載於職務上所掌之公
文書，足以生損害於公眾，處有期徒刑肆月，如易科罰金，以新
臺幣壹仟元折算壹日，減為有期徒刑貳月，如易科罰金，以新臺
幣壹仟元折算壹日。應執行有期徒刑陸月，如易科罰金，以新臺
幣壹仟元折算壹日。緩刑參年。
    事    實
一、丁○○於民國94年間曾因違反入出國及移民法案件，經臺灣
    桃園地方法院以94年度易字第261 號判處有期徒刑2 月，緩
    刑2 年，94年7 月18日確定，詎仍不知警惕，竟僅為貪圖郭
    昱鴻承諾給予每本護照（含加拿大簽證）新臺幣（下同）2
    萬元之小利，於前揭緩刑期間內，與其男友丙○○、郭昱鴻
    （其所犯與本案有關部分應由檢察官另行追訴或為其他適法
    處理，起訴書記載「另由臺灣臺北地方法院審理中」似有誤
    會）及其所屬人蛇集團成員基於謊報護照遺失以供他人冒名
    使用及使公務員登載不實之犯意聯絡，推由丙○○於95年間
    出面邀約不知情之姊姊葉素珠、姊夫李金霖、妹妹葉淑惠及
    妹夫陳定誠（下稱葉素珠等4 人，此4 人均經臺灣板橋地方
    法院檢察署檢察官另為不起訴處分確定）至大陸地區遊玩，
    再以代辦護照之名義取得葉素珠等4 人之身分證件及照片，
    其後即將該等證件及照片交予郭昱鴻轉交其所屬人蛇集團某
    姓名年籍不詳綽號「小張」之成年男姓成員委託不知情之廣
    航旅行社人員陳梨卿辦理葉素珠等4 人之護照及加拿大簽證
    。迨葉素珠4 人之護照（含加拿大簽證）先後於95年6 月12
    、23日核發後，丁○○、丙○○即於95年9 月25日帶葉素珠
    等4 人前往大陸地區廣東珠海遊玩，並以避免遺失為由集中
    保管葉素珠等4 人之簽證（含加拿大簽證），再於95年9 月
    28日前之某日，在大陸地區珠海之「南灣大酒店」內，將葉
    素珠等4 人之簽證（含加拿大簽證）交付郭昱鴻（惟查無證
    據證明被告已收每本2 萬元之對價），以供他人冒名使用。
    其後，丁○○、丙○○明知葉素珠等4 人之護照實際上並未
    遺失，惟為使葉素珠等4 人得以返回國境，乃於95年10月6
    日，利用葉素珠等4 人持台胞證、身分證件及向大陸公安申
    報護照遺失之報案證明，以護照遺失為由，向我國駐澳門事
    務處謊報護照遺失，該事務處人員受理後，即將葉素珠等4
    人護照遺失之不實事項登載於「駐外館處受理國人遺失申報
    單」及「護照遺失列管通報之電磁紀錄」上，再據以核發葉
    素珠等4 人之入國證明書，足生損害於外交部管理護照及核
    發入國證明書之正確性。嗣因某姓名年籍不詳之大陸籍成年
    人持葉淑惠護照過境阿拉伯聯合大公國時，為該國移民局人
    員發覺後，於95年11月19日通知我國外交部，經清查後發覺
    另有姓名年籍不詳之成年人分持李金霖、葉素珠及陳定誠之
    護照於95年9 月28日、95年12月12日、95年12月12日入境加
    拿大多倫多機場，因而查悉上情。
二、案經內政部警政署航空警察局移送臺灣桃園地方法院檢察署
    檢察官呈請臺灣高等法院檢察署檢察長令轉臺灣板橋地方法
    院檢察署檢察官偵查起訴。
    理    由
一、上開犯罪事實，業據被告於本院審理時自白不諱，核與證人
    葉素珠、李金霖、葉淑惠、陳定誠及陳梨卿於警詢、檢查事
    務官詢問時及偵訊時所言大致相符，並有外交部領事事務局
    96年7 月13日領一字第0966600784號函、加拿大駐臺北貿易
    辦事處信函及其中文譯本、國人遺失護照資料查詢、被告2
    人及葉素珠等4 人之中華民國普通護照申請書、外交部領事
    事務局95年12月4 日領一字第09566032470 號函、旅客入出
    境記錄查詢（乙○卷第21至48頁）、外交部領事事務局97年
    12月3 日領一字第0975151319號函及所附葉淑惠等4 人之駐
    外館處受理國人護照遺失申報單（甲○卷第47至52）附卷可
    稽，足徵被告前開自白應與事實相符，堪可採信。本件事證
    明確，被告犯行堪以認定。
二、按將護照交付他人或謊報遺失以供他人冒名使用者，處5 年
    以下有期徒刑、拘役或科或併科新臺幣10萬元以下罰金，護
    照條例第24條第3 項定有明文，依其文義，不論係以「將護
    照交付他人」或「謊報遺失」之方式為之，其交付行為或謊
    報遺失行為均應以「供他人冒名使用」為目的，倘其謊報遺
    失行為另有其他目的，但確有將護照交付他人，即難遽論以
    謊報護照遺失以供他人冒名使用罪，而應成立將護照交付他
    人以供他人冒名使用罪。是核被告2 人所為，均係犯護照條
    例第24條第3 項之將護照交付他人以供他人冒名使用罪，及
    刑法第214 條之使公務員登載不實文書罪。起訴書證據併所
    犯法條欄第二項雖謂被告2 人係犯「謊報護照遺失以供他人
    冒名使用罪」，惟查本案被告係於95年9 月28日前某日，即
    將葉素珠等4 人之護照（含加拿大簽證）交予郭昱鴻，其後
    即有某姓名年籍不詳之成年人持李金霖護照於95年9 月28日
    入境加拿大多倫多機場，而被告則係於95年10月6 日始利用
    葉素珠等4 人向我國駐澳門辦事處謊報護照遺失，顯見被告
    利用葉素珠等4 人謊報護照遺失之目的，與供他人冒名使用
    該4 人護照無關，而係單純為使葉素珠等4 人得以返國而已
    ，故公訴人認定被告觸犯「謊報護照遺失以供他人冒名使用
    罪」，容有誤會。又公訴人雖認定係犯「謊報護照遺失以供
    他人冒名使用罪」，但觀其犯罪事實，並未明確記載被告係
    以「謊報護照遺失」之方式以供他人冒名使用，而僅略載被
    告有在珠海某飯店內將葉素珠等4 人護照販售予郭昱鴻（惟
    查無證據證明被告已收每本2 萬元之對價），且謊報護照遺
    失以供他人冒名使用罪與將護照交付他人以供他人冒名使用
    罪乃同條項之不同行為態樣罪名，自無變更起訴法條之問題
    ，併此敘明。另被告2 人利用不知情之葉素珠等4 人遂行其
    使公務員登載不實犯行，屬間接正犯。其與郭昱鴻及其所屬
    人蛇集團成員就所犯將護照交付他人以供他人冒名使用罪及
    使公務員登載不實文書罪有犯意聯絡及行為分擔，屬共同正
    犯。所犯前揭2 罪之犯罪行為時間、地點、內容與目的均有
    不同，顯係基於個別犯意所為，應予分論併罰之。再查被告
    於94年間曾因違反入出國及移民法案件，經臺灣桃園地方法
    院以94年度易字第261 號判處有期徒刑2 月，緩刑2 年，94
    年7 月18日確定，有該判決書及臺灣高等法院被告全國前案
    紀錄表附卷可稽，此於本案雖不構成累犯，惟仍應列為量刑
    時審酌之依據，復審酌被告2 人僅為貪圖小利而配合偷渡集
    團，所犯2 罪嚴重侵害公共秩序，兼衡其各自之智識程度、
    參與犯罪情節輕重及犯後坦承犯行之態度等一切情狀，分別
    量處如主文所示之刑，另被告犯罪後，中華民國九十六年罪
    犯減刑條例業經總統於96年7 月4 日公布，並自同年月16日
    起生效施行，核本件被告之犯罪時間，係在96年4 月24日以
    前，合於該條例所列之減刑要件，爰依該條例第2 條第1 項
    第3 款規定，分別減其宣告刑2 分之1 ，再定其應執行刑及
    諭知如易科罰金之折算標準。末查被告丙○○前未曾因故意
    犯罪受有期徒刑以上刑之宣告，有其臺灣高等法院被告前案
    紀錄表1 份附卷可按，其因一時失慮至罹刑典，惟事後已於
    本院審理時坦承犯行並表悔意，本院審酌上情，認其經此偵
    審程序之教訓後，應能知所警愓，而無再犯之虞，原宣告刑
    以暫不執行為適當，爰依刑法第74條第1 項第1 款規定，併
    予宣告緩刑3 年，以啟自新。至被告丁○○部分，其於遭查
    獲後固亦坦承犯行，然其先前既已因違反入出國及移民法案
    件經臺灣桃園地方法院以94年度易字第261 號判處有期徒刑
    2 月，緩刑2 年確定，且該案亦與郭昱鴻有關，竟仍於緩刑
    期間內故意與郭昱鴻犯本案之罪，而經本院判處前揭得易科
    罰金之有期徒刑，足見原所受緩刑之宣告未收預期效果，而
    無暫不執行本案宣告刑之情事，故不對之為緩刑之宣告，附
    此說明。
三、按除被告所犯為死刑、無期徒刑、最輕本刑為3 年以上有期
    徒刑之罪或高等法院管轄第一審案件者外，於前條第1 項程
    序進行中，被告先就被訴事實為有罪之陳述時，審判長得告
    知被告簡式審判程序之旨，並聽取當事人、代理人、辯護人
    及輔佐人之意見後，裁定進行簡式審判程序，刑事訴訟法第
    273 條之1 第1 項定有明文。本案被告前揭被訴2 罪之法定
    本刑分別為「3 年以下有期徒刑、拘役或5 百元以下罰金」
    及「5 年以下有期徒刑、拘役或科或併科新臺幣10萬元以下
    罰金」，均非最輕本刑為3 年以上有期徒刑之罪，且其於本
    院準備程序期日就被訴事實為有罪之陳述後，經告知被告簡
    式審判程序之旨，並聽取被告及檢察官之意見後，本院合議
    庭認宜改用簡式審判程序，乃裁定由受命法官獨任行簡式審
    判程序審理之，附此說明。
據上論斷，應依刑事訴訟法第299 條第1 項前段，護照條例第24
條第3 項，刑法第11條前段、第28條、第214 條、第51條第5 款
、第41條第1 項前段、第74條第1 項第1 款，刑法施行法第1 之
1條 ，中華民國九十六年罪犯減刑條例第2 條第1 項第3 款、第
7條 、第9 條，判決如主文。
本案經檢察官顏妃琇到庭執行職務。
中    華    民    國    98    年    2     月    27    日
                  刑事第六庭  法  官  楊明佳
以上正本證明與原本無異
如不服本判決應於收受送達後10日向本院提出上訴書狀，並應敘
述具體理由；其未敘述上訴理由者，應於上訴期間屆滿後20日內
向本院補提理由書（均須按他造當事人之人數附繕本）「切勿逕
送上級法院」。
                              書記官  林金良
中    華    民    國    98    年    2     月    27    日
附錄本案論罪科刑法條全文：
中華民國刑法第214條
明知為不實之事項，而使公務員登載於職務上所掌之公文書，足
以生損害於公眾或他人者，處3 年以下有期徒刑、拘役或5 百元
以下罰金。
護照條例第24條
偽造、變造護照足以生損害於公眾或他人者，處5 年以下有期徒
刑，併科新臺幣50萬元以下罰金。
行使前項文書者，亦同。
將護照交付他人或謊報遺失以供他人冒名使用者，處5 年以下有
期徒刑、拘役或科或併科新臺幣10萬元以下罰金。


司法院資訊處製作；財團法人民間司法改革基金會備份。
